【裁判字號】    98,審訴,4463
【裁判日期】    990105
【裁判案由】    毒品危害防制條例
【裁判全文】
臺灣高雄地方法院刑事判決           98年度審訴字第4463號
公  訴  人  臺灣高雄地方法院檢察署檢察官
被      告  甲○○
上列被告因毒品危害防制條例案件，經檢察官提起公訴（98年度
毒偵字第4885號），被告於準備程序中就被訴事實為有罪之陳述
，經本院告知簡式審判程序之旨，並聽取被告與公訴人之意見後
，合議庭裁定由受命法官獨任進行簡式審判程序，判決如下：
    主  文
甲○○施用第一級毒品，處有期徒刑柒月。
    事  實
一、甲○○前於民國89年間，因施用毒品案件，經法院裁定送勒
    戒處所施以觀察、勒戒後，認無繼續施用毒品之傾向，於89
    年6 月14日執行完畢釋放，由臺灣高雄地方法院檢察署檢察
    官以89年度毒偵字第3924號為不起訴處分確定。又因施用毒
    品案件，經法院裁定送勒戒處所施以觀察、勒戒後，認有繼
    續施用毒品之傾向，由本院以90年度毒聲字第2025號裁定令
    入戒治處所施以強制戒治，於90年9 月11日停止強制戒治釋
    放出所，所餘戒治期間付保護管束，於91年3 月23日保護管
    束期滿未經撤銷而執行完畢，並經提起公訴，由本院以90年
    度訴字第925 號判處有期徒刑7 月確定，於91年10月6 日縮
    短刑期執行完畢（不構成累犯）。詎甲○○不知悔改，竟基
    於施用第一級毒品海洛因之犯意，於98年7 月23日20時許，
    在其高雄市小港區○○○路59巷2 之4 號住處內，以將海洛
    因摻入香煙點燃之方式，施用第一級毒品海洛因1 次。嗣於
    同年7 月25日14時55分許，在高雄縣鳳山市○○路與濱山街
    口，因形跡可疑為警盤查，並徵得其同意採尿送驗，結果呈
    嗎啡陽性反應，始悉上情。
二、案經高雄縣政府警察局仁武分局報請臺灣高雄地方法院檢察
    署檢察官偵查起訴。
    理  由
一、本件被告甲○○所犯係死刑、無期徒刑、最輕本刑為3年以
    上有期徒刑以外之罪，其於準備程序就前揭被訴事實為有罪
    之陳述，經受命法官告知簡式審判程序之旨，並聽取其與公
    訴人之意見後，本院認無不得或不宜改依簡式審判程序進行
    之處，爰依刑事訴訟法第273條之1第1項規定，裁定本件由
    受命法官獨任進行簡式審判程序，合先敘明。
二、被告甲○○上揭施用第一級毒品之事實，已據其於本院審理
    中坦承不諱，且其於查獲時為警所採驗之尿液，經送往台灣
    檢驗科技股份有限公司以GC /MS方法（氣相層析/質譜儀法
    ）檢驗，結果確呈第一級毒品海洛因代謝後之嗎啡陽性反應
    ，此有台灣檢驗科技股份有限公司98年8月12日濫用藥物尿
    液檢驗報告、高雄縣政府警察局仁武分局大華所偵辦毒品案
    件尿液採證檢驗對照表（代碼306）各1份附卷可稽，足認被
    告上開自白核與事證相符。又被告曾受如事實欄所載之觀察
    、勒戒處分執行完畢釋放後5年內，再犯施用毒品罪而經依
    法追訴處罰完畢等事實，亦有卷附本院院內索引卡紀錄表、
    臺灣高等法院被告前案紀錄表各1份在卷可按。按毒品危害
    防制條例第20條、第23條於93年1月9日修正施行後，將施用
    毒品之刑事處遇程序，區分為「初犯」及「五年內再犯」、
    「五年後再犯」3種，其立法理由謂：「初犯」經觀察、勒
    戒或強制戒治執行完畢釋放後，「五年內再犯」者，因其再
    犯率甚高，原實施之觀察、勒戒及強制戒治既已無法收其實
    效，爰依法追訴或裁定交付審理。至於經觀察、勒戒或強制
    戒治執行完畢釋放後，「五年後再犯」者，前所實施之觀察
    、勒戒或強制戒治已足以遮斷其施用毒品之毒癮，為期自新
    及協助其斷除毒癮，仍適用「初犯」規定，先經觀察、勒戒
    或強制戒治之程序。從而依修正後之規定，僅限於「初犯」
    及「五年後再犯」二種情形，始應先經觀察、勒戒或強制戒
    治程序。倘被告於5年內已再犯，經依法追訴處罰，縱其第3
    次再度施用毒品之時間，在初犯經觀察、勒戒或強制戒治執
    行完畢釋放5年以後，已不合於「五年後再犯」之規定，且
    因已於「五年內再犯」，顯見其再犯率甚高，原實施觀察、
    勒戒或強制戒治，已無法收其實效，即應依該條例第10 條
    處罰（最高法院95年第7次刑事庭會議決議參照）。從而，
    被告於前開初犯觀察、勒戒執行完畢釋放後「五年內再犯」
    施用毒品罪，並經依法追訴處罰完畢，而本件被告再度施用
    毒品犯行，已不合於「五年後再犯」之規定，揆諸前揭說明
    即應依毒品危害防制條例第10條第1項施用第一級毒品罪加
    以處罰。職是，本件事證明確，被告犯行洵堪認定，應依法
    論科。
三、核被告所為，係犯毒品危害防制條例第10條第1項之施用第
    一級毒品罪。被告為施用而持有第一級毒品之低度行為，為
    施用第一級毒品之高度行為所吸收，不另論罪。爰審酌被告
    前因施用毒品案件，迭經觀察、勒戒、強制戒治及法院科刑
    判決後，竟再為本件犯行，足見其惡習已深，且戒絕毒癮之
    意志不堅，未能體悟施用毒品對自己、家人造成之傷害及社
    會之負擔，自屬可議；惟念其於犯後坦承犯行態度良好及施
    用毒品本質上係屬戕害自身健康之行為，尚未直接危害他人
    ，反社會性程度應屬較低等一切情狀，爰量處如主文所示之
    刑，藉資懲儆。
據上論斷，應依刑事訴訟法第273條之1第1項、第299條第1項前
段，毒品危害防制條例第10條第1項，判決如主文。
本案經檢察官杜妍慧到庭執行職務。
中    華    民    國    99    年    1    月    5    日
                  刑事第十庭    法  官  李代昌
以上正本證明與原本無異。
如不服本判決應於收受本判決後10日內向本院提出上訴書狀，並
應敘述具體理由，如未敘述上訴理由者，應於上訴期間屆滿後20
日內補提理由書狀於本院（均須按他造當事人之人數附繕本）「
切勿逕送上級法院」。
中    華    民    國    99    年    1    月    5    日
                                書記官  黃振祐
附錄本判決論罪之法條：
毒品危害防制條例第10條
施用第一級毒品者，處6月以上5年以下有期徒刑。

司法院資訊處製作；財團法人民間司法改革基金會備份。
